【裁判字號】    89,訴,25
【裁判日期】    890605
【裁判案由】    違反槍砲彈藥刀械管制條例
【裁判全文】
臺灣桃園地方法院刑事判決                            八十九年度訴字第二五號
    公  訴  人  台灣桃園地方法院檢察署檢察官
    被      告  丁○○
    指定辯護人  本院公設辯護人  乙○○
右列被告因違反槍砲彈藥刀械管制條例案件，經檢察官提起公訴（八十八年度偵字第
一五七九四號、第一五七九五號），本院判決如左：
        主  文
丁○○未經許可無故持有可發射子彈具有殺傷力之改造玩具手槍，處有期徒刑參年。
查獲之仿半自動手槍製造之改造玩具手槍壹支（槍枝管制編號第000000000
號）、仿轉輪手槍製造之改造玩具槍壹支（槍枝管制編號第0000000000號
）、仿半自動手槍製造之玩具槍壹支（槍枝管制編號第0000000000號，含
從物彈匣壹個）、仿德林吉手槍製造之玩具槍壹支（槍枝管制編號第0000000
000號）、具殺傷力之土造子彈肆顆沒收均沒收。
        事  實
一、丁○○前有多次違反槍砲彈藥刀械管制條例犯行，第一次於民國八十二年五月十
    八日經本院判處有期徒刑一年二月，於同年七月一日確定，第二次因八十二年間
    起至八十五年一月十日止之未經許可無故持有模型槍之犯行，復經本院於八十六
    年二月三日判處有期徒刑十月，於同年三月三十一日確定。竟另行起意，自八十
    五年二月一日（前開第二次違反槍砲彈藥刀械管制條例案件於八十五年一月十日
    查獲，丁○○於同年月三十一日獲具保開釋）後某日起，在台北縣三峽鎮○○街
    空屋、桃園縣楊梅鎮○○○街七十八巷十號租住處等地，未經許可，無故持有可
    發射子彈具有殺傷力之仿半自動手槍製造之改造玩具手槍一支（槍枝管制編號第
    000000000號）、仿轉輪手槍製造之改造玩具槍一支（槍枝管制編號第
    0000000000號）、仿半自動手槍製造之玩具槍一支（槍枝管制編號第
    0000000000號，含從物彈匣壹個）、仿德林吉手槍製造之玩具槍一支
    （槍枝管制編號第0000000000號）、具殺傷力之土造子彈六顆。期間
    ，約於八十六年四月十八日，在桃園縣中壢市○○路三五六之一號二樓丙○○住
    處將其中仿半自動手槍製造之改造玩具槍一支（槍枝管制編號第0000000
    0號）、土造子彈一顆交付與丙○○（丙○○持有槍砲案件另案由本院八十六年
    度訴字第八八六號刑事案件審理，現上訴繫屬於台灣高等法院），嗣於八十六年
    四月二十日晚間八時五十五分許，警方於丙○○前揭住處扣得上開丁○○轉交之
    槍彈。又警方於八十六年七月十二日經丙○○指出丁○○藏放槍彈地點其一在於
    台北縣三峽鎮○○街空屋，而於當日下午六時許在該空屋內扣得丁○○持有之上
    開仿轉輪手槍製造之改造玩具槍一支（槍枝管制編號第0000000000號
    ）、土造子彈一顆。復於八十六年七月二十八日下午五時許，警方帶同丁○○於
    桃園縣楊梅鎮○○○街七十八巷十號租住處扣得丁○○藏放於該處浴室天花板上
    之前揭仿半自動手槍製造之玩具槍一支（槍枝管制編號第0000000000
    號，含從物彈匣一個）、仿德林吉手槍製造之玩具槍一支（槍枝管制編號第00
    00000000號）及土造子彈四顆。
二、案經桃園縣警察局中壢分局報請台灣桃園地方法院檢察署檢察官，暨新竹縣警察
    局報請台灣新竹地方法院檢察署呈請台灣高等法院檢察署核轉台灣桃園地方法院
    檢察署檢察官偵查起訴。
        理  由
一、訊之被告丁○○於審理中矢口否認右揭事實，辯稱並未持有任何槍枝或彈藥，前
    揭查獲或扣案之槍彈均係警察栽贓誣陷，警訊中所供係出於警方刑求云云。然被
    告對於警方所查獲之槍彈，其中仿半自動手槍製造之改造玩具手槍一支（槍枝管
    制編號第000000000號）、子彈一顆於八十六年四月初於桃園縣中壢市
    ○○路交付予證人丙○○，另仿轉輪手槍製造之改造玩具槍一支（槍枝管制編號
    第0000000000號）、仿半自動手槍製造之玩具槍一支（槍枝管制編號
    第0000000000號，含從物彈匣壹個）及土造子彈四顆放置於台北縣三
    峽鎮○○街空屋，而藏放於桃園縣楊梅鎮○○○街七十八巷十號之仿半自動手槍
    製造之玩具槍一支（槍枝管制編號第0000000000號，含從物彈匣壹個
    ）等情，不僅據其於警訊中坦承在卷，於警方借提查緝槍枝後解還檢察署，於偵
    訊中亦自白不諱，從未指稱警方刑求，要求驗傷採證（見台灣新竹地方法院檢察
    署八十六年度偵字第七二四六號偵查卷第三頁正反面、台灣桃園地方法院檢察署
    八十六年度他字第四三三號偵查卷第二十一頁反面、八十六年度偵字第一○三九
    七號偵查卷第八頁正面、第二十三頁正面、第二十四頁反面），迄本案審理中始
    為警方刑求之抗辯，顯然出於臨訟飾卸，當無足採。況且，被告交付前揭槍彈予
    證人丙○○之事實，復經證人丙○○與警訊及本院審理中（見本院八十九年三月
    十三日訊問筆錄）證述在案，該槍彈扣案於本院八十六年度訴字第八八六號刑事
    案件，其中玩具槍（槍枝管制編號第00000000號）係由仿自動手槍製造
    之玩具手槍改造而成，槍管為金屬材質且已貫通，可通過直經小於三．八MM 之
    彈丸，機械性能良好，可擊發適用之子彈，認具殺傷力；子彈一顆，係由土造金
    屬彈殼填充底火及火藥，並加裝直徑約九MM之金屬彈頭而成，具子彈完整結構，
    具殺傷力。而於八十六年七月十二日下午六時許由證人丙○○偕同警方前往台北
    縣三峽鎮○○街空屋內取出之改造玩具槍一支（槍枝管制編號第0000000
    000號）、子彈一顆，其中玩具槍係仿轉輪手槍製造之玩具槍，為金屬材質，
    槍管及轉輪內之組鐵已清除，雖扳機性能不佳，但可以單動方式擊發子彈，具有
    殺傷力；子彈係土造子彈，以加裝直徑約九‧八MM金屬彈頭而成之改造子彈，經
    拆解檢視，內具火藥、底或，具完整結構，具有殺傷力。又於八十六年七月二十
    八日帶同警方前往桃園縣楊梅鎮○○○街七十八巷十號三樓之天花板夾層中起出
    之改造玩具槍二支（槍枝管制編號分別為第0000000000號、第000
    0000000號）、子彈四顆，其中玩具槍一支含從物彈匣一個（槍枝管制編
    號第0000000000號），為仿半自動手槍製造之玩具槍，槍身上具「FS
    —九六○七」字樣，已改換另行車造之金屬槍管，機械性能良好，具有殺傷力；
    另一支玩具槍（槍枝管制編號第0000000000號）係仿德林吉（
    DERRINGER）手槍製造之玩具槍，為金屬材質，機械性能良好，具有殺傷力；子
    彈四顆為土造子彈，以裝填直徑約六‧六MM金屬彈頭，經採樣一顆拆解檢視，內
    具火藥、底火、具子彈完整結構，具有殺傷力（一顆不能沒收），均經內政部警
    政署刑事警察局鑑定在案，有該局八十六年四月二十九日刑鑑字第二七九三四號
    、八十六年八月十一日刑鑑字第五三八四八號、內政部警政署刑事警察局八十六
    年七月三十一日刑鑑字第五一五七二號鑑驗通知書三紙在卷為憑，復有上開槍彈
    分別扣於本院八十六年度訴字第八八六號刑事案件及本案中可資佐證，事證明確
    ，犯行洵堪認定。
二、被告行為後，槍砲彈藥刀械管制條例業於八十六年十一月二十四日（同年月二十
    六日生效）修正公布，修正後之槍砲彈藥刀械管制條例之刑罰均較修正前為重，
    依刑法第二條第一項但書規定，被告違反槍砲彈藥刀械管制條例之犯行，應從對
    其有利之修正前槍砲彈藥刀械管制條例規定處斷。核被告未經許可無故持有可發
    射子彈具殺傷力之改造玩具槍之行為，係犯修正前槍砲彈藥刀械管制條例第十條
    第三項之罪，未經許可無故持有子彈之行為，核犯修正前槍砲彈藥刀械管制條例
    第十一條第三項之罪。被告同時持有改可發射子彈具殺傷力之改造玩具槍及子彈
    ，一行為觸犯數罪名之想像競合犯，應依刑法第五十五條之例，從一重論以修正
    前槍砲彈藥刀械管制條例第十條第三項未經許可無故持有可發射子彈具殺傷力改
    造玩具槍罪。又被告於審理中堅決否認改造槍彈，於警訊中雖一度供承在台北縣
    三峽鎮○○街空屋有改造槍枝及子彈之行為，且證人丙○○亦於警訊中指稱知悉
    被告改造槍彈位置，帶同警方於上址起出車床等物，但被告於警訊中既從未陳稱
    改造槍彈之具體手段，車床又如何供作改造槍彈之工具，是否因其改造行為而使
    槍彈具有殺傷力，或係被告自他處取得原具有殺傷力之槍彈，僅予以部分加工，
    原已無從究明，證人丙○○於本院審理中復翻異前供，證陳改造槍枝者為不詳年
    籍姓名之「阿國」等語，是前揭扣案之槍枝、子彈雖具殺傷力，惟尚不足以証明
    係被告製造所致，此外復查無其他積極証據証明被告曾加以改造、組合前揭槍枝
    、子彈而犯修正前同條例第十條第一項之製造可發射子彈具殺傷力改造玩具手槍
    罪，第十一條第一項之製造彈藥罪，因認公訴意旨認被告應依修正前同條例第十
    條第一項、第十一條第一項之罪處斷，尚有未洽，惟起訴事實包括被告未經許可
    無故持有可發射子彈具有殺傷力之改造玩具手槍及具殺傷力之子彈犯行，爰依法
    變更法條。又被告前雖有多項犯罪紀錄，並經判決確定，惟均未執行完畢，有台
    灣高等法院被告全國前案紀錄表一紙在卷為憑，公訴人指被告前有賭博、違反槍
    砲彈藥刀械管制條例等案件經執行有期徒刑完畢，於五年內再犯本件有期徒刑以
    上之罪，求論以累犯而加重其刑，恐有未合，亦併指明。爰審酌被告前有多次違
    反槍砲彈藥刀械管制條例犯行，第一次於八十二年五月十八日經本院判處有期徒
    刑一年二月，於同年七月一日確定，第二次因八十二年間起至八十五年一月十日
    止之未經許可無故持有模型槍之犯行，復經本院於八十六年二月三日判處有期徒
    刑十月，於同年三月三十一日確定，有上開紀錄表可按，仍無視法令，毫無悔改
    之意，再度擁槍自重，且槍彈數量極多，嚴重危害國家社會人民安全等一切情狀
    ，從重量處如主文所示之主刑。至於被告所犯修正前槍砲彈藥刀械管制條例第十
    條第三項、第十一條第三項之罪，於修正公布後為第十一條第四項、第十二條第
    四項，修正後槍砲彈藥刀械管制條例第十九條第一項明定犯上開罪名，且判處有
    期徒刑者，應於刑之執行完畢或赦免後，令入勞動場所，強制工作，期間為三年
    ；惟該項不問對行為人有無預防矯治其社會危險性之必要，一律宣付強制工作三
    年之規定，因違反憲法第二十三條所揭示之比例原則，業經司法院大法官會議第
    四七一號解釋於八十七年十二月十八日宣告上開法文應自解釋公布之日起不予適
    用，上開解釋雖未就聲請解釋案所指刑法第二條第二項「保安處分適用裁判時之
    法律」規定有違憲疑義部分，予以解釋而宣告其為違憲，且解釋文中表示「犯該
    條例第十九條第一項所列舉之罪，依個案情節符合比例原則部分，固應適用該條
    例宣告保處分」云云，語焉不詳。如犯罪在該條例修正公佈施行前，而依個案情
    節符合比例原則者，是否有刑法第二條第二項之適用，是否仍可依新增之規定宣
    付強制工作，固有不同之解讀。惟綜觀該解釋全意旨，揭櫫現代法治國家保障人
    身自由之基本原則，國家欲干預或限制人民受憲法保障之基本權利時，其法律規
    定之內容，必須符合憲法第二十三條所定之比例原則。保安處分中之強制工作，
    本質上雖係為預防將來之犯罪行為，防衛社會需要而設，但其對人身自由之限制
    ，性質實與刑罰相同，因而，強制工作處分之規定必須符合比例原則，否則即屬
    違憲。而基於罪刑法定主義及法律不溯及既往、法律安定性與法律可預測性等原
    則，上開條例新增之強制工作處分規定不利於行為人，仍應適用不溯及既往及從
    新從輕原則。被告既在該條例修正公布施行前犯該條例第十九條第一項所列舉之
    罪，本院於該條例修正公布後為裁判時，不得依該項規定強制工作，併此指明。
三、公訴意旨另稱：被告製造改造九○手槍一支及子彈不詳數顆，於八十六年四月上
    旬，在桃園縣桃園市省立桃園醫院前交付予訴外人甲○○，涉有修正前槍砲彈藥
    刀械管制條例第十條第一項、第三項、第十一條第一項、第三項之罪嫌。然查，
    被告雖一度於警訊中供承上情，惟於審理中則堅決否認，證人甲○○亦稱絕無此
    事等節在卷，況且並無上開所謂改造九○手槍或子彈扣案，槍枝是否可發射子彈
    具有殺傷力，子彈是否具有殺傷力，均無從鑑定審認，當不能僅以被告於警訊中
    之單一自白而予臆測，應認犯罪嫌疑尚屬不足，然公訴人既認上開犯嫌與本院前
    開所論科者有想像競合犯裁判上一罪關係，爰不另為無罪之諭知，附此敘明。
四、查獲之仿半自動手槍製造之改造玩具手槍一支（槍枝管制編號第0000000
    00號）、仿轉輪手槍製造之改造玩具槍一支（槍枝管制編號第0000000
    000號）、仿半自動手槍製造之玩具槍一支（槍枝管制編號第0000000
    000號，附從物彈匣壹個）、仿德林吉手槍製造之玩具槍一支（槍枝管制編號
    第0000000000號）、具殺傷力之土造子彈六顆原均為違禁物，然其中
    二顆子彈業經試射，有前揭內政部警政署刑事警察局鑑驗通知書足稽，已失可供
    發射且具殺傷力之子彈特性，是除該二發子彈外，其餘上開違禁物應依刑法第三
    十八條第一項第一款宣告沒收。
五、據上論斷，應依刑事訴訟法第二百九十九條第一項前段、第三百條，修正前槍
    彈藥刀械管制條例第十條第三項、第十一條第三項，刑法第十一條前段、第二條
    第一項但書、第五十五條、第三十八條第一項第一款，判決如主文。
本案經檢察官呂理銘到庭執行職務。
中      華      民      國      八十九      年    六    月      五      日
                                臺灣桃園地方法院刑事第五庭
                                      法  官  楊  得  君
右正本證明與原本無異。
如不服本判決，應於判決送達後十日內向本院提出上訴狀( 應附繕本 )，上訴於臺灣
高等法院。
                                      書記官  簡  慧  瑛
中       華      民      國      八十九      年    六    月     八      日
附論罪科刑依據之法條：
槍砲彈藥刀械管制條例第十條（修正前)：
未經許可製造、販賣或運輸第四條第一款所稱其他可發射金屬或子彈具有殺傷力之各
式槍砲者，處五年以下有期徒刑。
意圖供自己或他人犯罪之用，而犯前項之罪者，處六月以上年以下有期徒刑，得併科
三萬元以下罰金。
未經許可無故持有、寄藏或意圖販賣而陳列第一項所列各式槍砲之一者，處三年以下
有期徒刑
第一項及第二項之未遂犯罰之。


司法院資訊處製作；財團法人民間司法改革基金會備份。
